臺灣臺中地方法院刑事判決　　　　　　 100年度易字第1555號
公　訴　人　臺灣臺中地方法院檢察署檢察官
被　　　告　湯鑒濃
上列被告因竊盜案件，經檢察官提起公訴(100年度偵字第2098號
)，被告於準備程序中就被訴事實為有罪之陳述，經告知簡式審
判程序之旨，並聽取當事人之意見後，經本院合議庭裁定由受命
法官獨任進行簡式審判程序，判決如下:
    主    文
湯鑒濃犯侵占離本人持有物罪，處罰金新臺幣陸仟元，如易服勞
役，以新臺幣壹仟元折算壹日。又犯竊盜罪，累犯，處有期徒刑
月，如易科罰金，以新臺幣壹仟元折算壹日。
    犯罪事實
一、湯鑒濃前因違反電信法案件、侵占案件，經本院以95年度訴
    字第476號判決，判處有期徒刑5月、8月，並定應執行有期
    徒刑11月，復經湯鑒濃提起上訴，分別經臺灣高等法院臺中
    分院以95年度上訴字第1079號判決、最高法院以95年度台上
    字第5555號判決，上訴駁回確定。嗣因減刑，經臺灣高等法
    院臺中分院以96年度聲減字第549號裁定，減為有期徒刑2月
    15日、4月，並定應執行有期徒刑5月15日確定。於民國96年
    10月20日縮刑期滿執行完畢。又因施用毒品案件，經本院以
    96年度中簡字第2502號判決，判處有期徒刑4月確定，於98
    年5月4日縮刑期滿執行完畢。詎仍不知悔改，分別為下列行
    為：
(一)湯鑒濃於100年1月4日某時，在其位於臺中市○○區○○路
    61號居所樓下，拾獲1只牛皮紙袋，內有紀子謙所有之車牌
    號碼693-GWE號重型機車牌1塊及華南商業銀行太平分行存摺
    1本(紀子謙於99年12月20日晚上10時30分，在臺中市○○區
    ○○路與宜欣路口發現前揭車牌號碼693-GWE號重型機車遭
    竊，機車置物箱內置有上開存摺)，其明知前揭車牌及存摺
    ，係離本人所持有之物，竟意圖為自己不法之所有，將該車
    牌及存摺侵占入已。
(二)其於100年1月5日晚上6時50分許，至臺中市○區○○○街33
    號「饕饌烤肉飯糰」店內找尋綽號小胖之友人，見該店員工
    王孝涵忙於工作，竟意圖為自己不法之所有，徒手竊取王孝
    涵所有之咖啡色斜背包1只【內含黑色皮夾1只、鑰匙2副、
    郵局存摺1本、郵局提款卡、國民身分證、駕駛執照、學生
    證、全民健康保險卡、機車強制責任險保險卡各1張及現金
    新臺幣(下同)300元】。得手後，隨即離去，並將300元花用
    一空。嗣王孝涵發現財物遭竊，調閱店內監視器，發覺該背
    包係湯鑒濃所竊，報警處理。經警循線於100年1月7日上午
    10 時30分許，在臺中市○區○○路379-1號前查獲湯鑒濃，
    並於其身上扣得上開王孝涵所有之黑色皮夾1只、郵局提款
    卡、國民身分證、駕駛執照、學生證、全民健康保險卡及機
    車強制責任險保險卡各1張(業已發還王孝涵，至王孝涵所有
    之咖啡色斜背包、鑰匙2副及郵局存摺1本，已遭湯鑒濃棄於
    不詳處所)、前揭紀子謙所有之車牌1塊及存摺1本(業已發還
    紀子謙)。
二、案經紀子謙、王孝涵訴由臺中市政府警察局第二分局報告臺
    灣臺中地方法院檢察署檢察官偵查起訴。
    理    由
一、本件被告湯鑒濃所犯，非死刑、無期徒刑、最輕本刑為3年
    以上有期徒刑之罪，或高等法院管轄第一審之案件，被告於
    準備程序中，就前揭被訴事實為有罪之陳述，經受命法官告
    以簡式審判程序之旨，並聽取被告與公訴人之意見後，本院
    認無不得或不宜改依簡式審判程序進行之處，爰依刑事訴訟
    法第273條之1第1項、第284條之1，經合議庭評議後，裁定
    本件由受命法官獨任進行簡式審判程序，是本件之證據調查
    ，依刑事訴訟法第273條之2規定，不受同法第159條第1項、
    第161條之2、第161條之3、第163條之1及第164條至170 條
    規定之限制，合先敘明。
二、上開犯罪事實，業據被告湯鑒濃於本院準備程序及審理時，
    坦承不諱，核與證人即告訴人紀子謙、王孝涵於警詢證述之
    情節相符。並有員警職務報告、臺中市政府警察局第二分局
    搜索、扣押筆錄、扣押物品目錄表、自願受搜索同意書、現
    場地圖、臺中市政府警察局車輛尋獲電腦輸入單各1份、贓
    物認領保管單2份及查獲照片12張附卷可稽。被告之自白與
    事實相符，自得採為論罪科刑之依據。本案事證已臻明確，
    被告犯行洵堪認定，應予依法論科。
三、按刑法第337條所謂「離本人所持有之物」，係指物之離其
    持有，非出於本人之意思者而言（最高法院50年台上字第20
    31號判例要旨參照），故除遺失物、漂流物外，凡非基於持
    有人之意思，一時脫離其本人所持有之物均屬「離本人所持
    有之物」。被告所拾得之告訴人紀子謙所有之前揭車牌及存
    摺，係為不詳之人竊取後棄置，尚非告訴人紀子謙所拋棄之
    物，應屬離本人所持有之物。是核被告所為，分別係犯刑法
    第337條之侵占離本人所持有物罪及刑法第320條第1項之竊
    盜罪。被告所犯上開2罪間，犯意各別，行為互殊，應予分
    論併罰。被告有如犯罪事實欄所載犯罪科刑及刑之執行完畢
    情形，有臺灣高等法院被告前案紀錄表1份在卷可稽，其於
    有期徒刑執行完畢後5年內，故意再犯本件竊盜罪之有期徒
    刑以上之罪(屬法定本刑為罰金之侵占離本人持有之物罪，
    除外) ，為累犯，應依刑法第47條第1項規定，加重其刑。
    爰審酌被告拾獲離告訴人紀子謙持有之車牌及存摺，竟任意
    侵吞入己，欠缺守法觀念，且其正值壯年，不思以正當途徑
    獲取所需，竟率爾竊取告訴人王孝涵所有之財物，實屬不該
    。併斟酌被告犯罪之動機、目的、手段、犯罪後，坦承犯行
    ，犯罪後態度尚佳、告訴人所受之損害、被告為國中畢業之
    智識程度、另案羈押前，從事貼汽車隔熱紙之工作，月薪2
    萬元，與母親同住，並負擔房租及母親生活費之生活狀況等
    一切情狀，分別量處如主文所示之刑，並各諭知罰金易服勞
    役及有期徒刑易科罰金之折算標準，以示懲儆。
據上論斷，應依刑事訴訟法第273條之1第1項、第299條第1項前
段，刑法第337條、第320條第1項、第47條第1項、第42條第3項
、第41條第1項前段，刑法施行法第1條之1第1項、第2項前段，
判決如主文。
本案經檢察官王淑月到庭執行職務。
中    華    民    國   100    年    6     月    13    日
                  刑事第五庭  法  官  林慧欣
以上正本證明與原本無異。
如不服本判決應於收受送達後10日內向本院提出上訴書狀，並應
敘述具體理由；其未敘述上訴理由者，應於上訴期間屆滿後20日
內向本院補提理由書（均須按他造當事人之人數附繕本）「切勿
逕送上級法院」。
                              書記官  鄭淑英
中    華    民    國   100    年    6     月    13    日
附錄本案論罪科刑法條全文
刑法第320條
意圖為自己或第三人不法之所有，而竊取他人之動產者，為竊盜
罪，處五年以下有期徒刑、拘役或五百元以下罰金。
意圖為自己或第三人不法之利益，而竊佔他人之不動產者，依前
項之規定處斷。
前二項之未遂犯罰之。
刑法第337條
意圖為自己或第三人不法之所有，而侵占遺失物、漂流物或其他
離本人所持有之物者，處五百元以下罰金。